【裁判字號】    92,訴,128
【裁判日期】    920806
【裁判案由】    給付貨款
【裁判全文】
臺灣屏東地方法院民事判決  九十二年度訴字第一二八號
    原      告    李清榕即大元企業社
    訴訟代理人    許銘春律師
    複  代理人    林朋助律師
    訴訟代理人    張文雪律師
    被      告    甲○○
右當事人間給付貨款事件，本院判決如左：
    主      文
被告應給付原告新臺幣壹佰柒拾捌萬捌仟壹佰零肆元，並自民國七十七年十二月三日
起至清償日止，按月息百分之零點七計算之利息。
訴訟費用由被告負擔。
本判決於原告以新台幣陸拾萬元供擔保後得假執行。
    事實及理由
一、原告起訴主張：其獨資經營大元企業社，被告因經營志銘鋼鋁門窗行，陸續向大
    元企業社購買材料積欠貨款，經兩造於民國七十七年二月二十四日會帳，確認被
    告尚積欠原告之貨款為新臺幣（以下同）一百七十八萬八千一百零四元，被告並
    以財務週轉不靈為由商請原告暫緩清償，並承諾願按月息百分之零點七計付利息
    。惟被告付息至七十七年十二月二日後即未依約付息，為此爰依兩造之買賣及暫
    緩清償契約，聲明求為：(一)被告應給付原告一百七十八萬八千一百零四元，及自
    七十七年十二月三日起至清償日止，按月息百分之零點七計算之利息。(二)願供擔
    保，請求宣告假執行。
二、被告則以：伊於已於七十八年間清償前述貨款等語置辯，故請求駁回原告之訴。
三、原告主張其獨資經營大元企業社被告因其購買材料，於七十七年二月二十四日會
    帳時，被告尚積欠原告貨款一百七十八萬八千一百零四元，嗣經原告同意暫緩清
    償，被告則承諾願按月息零百分之點七計付利息之事實，業據原告提出名片、送
    料單、營利事業登記證各一張為證，被告就此亦不爭執，應堪信為真實。
四、被告尚未清償貨款：
  (一)依被告提出之兩造貨款償還計算書所示，計算書可分為「Ａ半部」及「其餘部分
    」。其中由計算書「Ａ半部」之記載可知本件之貨款本金部分為一百七十八萬八
    千一百零四元，被告已將七十七年九月、十月、十一及十二月之四個月利息五萬
    零六十八元付清。故兩造同意將計算書「Ａ半部」單據作廢，並以計算書「其餘
    部分」重新計算。計算書「其餘部分」記載：「本票款９＼２，２７９９９７計
    息起為７７．１２．２止－７８．元、２為第一個月，利為１２５１７元。」等
    文字。參酌計算書「Ａ半部」於本金一百七十八萬八千一百零四元上方記載「９
    ＼２日，２７９９９７」等文字，應可推知票號二七九九九七號之本票，應於七
    十七年九月二日簽發，面額為一百七十八萬八千一百零四元之本金本票。此由計
    算書「其餘部分」，亦以該本票款為計息之基礎，計息之結果即重新起算後之第
    一個月利息金額仍為一萬二千五百十七元即明。據此，被告應已將票載發票日七
    十七年九月二日，票號二七九九九七號之本票一張交付原告無疑。
  (二)惟被告於本院九十二年三月十三日辯稱其於七十八年將賣房屋所得之二百餘萬元
    全部供作清償本件貨款云云。並於九十二年三月二十七日補稱：其於七十五年與
    訴外人鍾正祥合建房屋時，因當時已積欠原告貨款，故合建之房屋均以原告之名
    義為起造人，嗣建築完成後鍾正祥將土地移轉予原告以作為貨款之擔保，約定將
    來出賣房屋時以買賣之價款償還貨款。嗣後合建之房屋出賣時，所得之價金一部
    分依約由原告收取，且又另外簽發本票及支票交予原告收執，經原告提示本票，
    伊亦支付原告現金等語。再又於本院九十二年四月二十四日陳稱：七十五年伊賣
    房子的時候有清償一百萬元，剩餘的八十萬元，伊陸續有清償云云。查被告所稱
    合建之房屋及土地，均於七十五年十一月十三日出賣，於七十五年十一月二十八
    日辦理移轉登記予訴外人楊源璞，此有被告提出之土地及建物登記謄本各一份為
    證。衡情被告如以賣屋所得價金一部或全部償還貨款，其時間點應在七十五年間
    始為合理，被告竟辯稱其於七十八年始以賣屋所得為清償，顯與常情不合。且被
    告就賣屋所得價款究竟全部供作償還貨款之用？抑或僅一部供償還貨款之用？前
    後所述顯然矛盾，被告前開所辯應屬毫無可採。此外，被告復未能舉證證明其已
    將一百七十八萬八千一百零四元貨款清償之事實，難認被告所辯可信。故被告雖
    曾簽發之本金一百七十八萬八千一百零四元之本票，交由原告收執。惟該本金本
    票（已罹於時效）僅可作為被告積欠貨款之證明，被告對於原告所負之貨款債務
    ，卻不因簽發本票交付原告而消滅。是原告雖未能提出該本金本票，但因被告所
    辯清償之事實，顯然不可採信，故亦不得因原告未能提出本票即認被告已經清償
    積欠之貨款。
五、被告尚未清償七十七年十二月三日起至七十八年一月二日止之利息：
    查依前開計算書之記載，兩造就債務從新起算後，本金仍為一百七十八萬八千一
    百零四元，被告尚未清償，且第一個月利息自七十七年十二月三日起至七十八年
    一月二日止，已如前述。關於此期間之利息，被告先於九十二年六月二十六日抗
    辯稱：七十八年一月二日原告有來找伊，他說還要付利息，但伊說伊已經還錢了
    云云。嗣又於本院九十二年七月七日審理時改稱：伊七十七年十二月三日到七十
    八年一月二日之利息伊有給，伊是給現金云云。被告前後所辯又屬矛盾，顯不足
    採。難認被告已支付七十七年十二月三日起至七十八年一月二日止之利息。
六、按消費借貸未定返還期限者，借用人得隨時返還，貸與人亦得定一個月以上之相
    當期限催告返還，民法第四百七十八條定有明文。而所謂貸與人得定一個月以上
    之相當期限催告返還，非謂貸與人之催告必須定有期限，祇須貸與人有催告之事
    實，而催告後已逾一個月以上相當期限者，即認借用人有返還借用物之義務（最
    高法院七十三年台抗字第四一三號判例參照）。查被告積欠之貨款雖經原告同意
    暫緩清償，且未定暫緩清償之期限。但其情形類似於原告已將其所取得之貨款貸
    與被告，故就緩期清償後之法律關係，應可類推適用前開消費借貸之規定。換言
    之，原告須定一個月以上之相當期限催告被告清償貨款，被告始負有清償之義務
    。查原告既於九十二年二月二十四日提起本件訴訟，其起訴狀繕本已於同年三月
    三日送達被告，迄今已逾一個月，依法應已生催告之效力。故原告雖曾同意暫緩
    清償，惟經原告催告清償後，原告已得請求被告償還。從而，原告求為判決被告
    應給付一百七十八萬八千一百零四元，及自七十八年十二月三日起至清償日止，
    按月息百分之零點七計算之利息，為有理由，應予准許。又原告陳明願供擔保，
    聲請宣告假執行，核無不合，爰酌定相當擔保金額准許之。
據上論結，原告之訴為有理由，依民事訴訟法第七十八條、第三百九十條第二項，判
決如主文。
中      華      民      國    九十二    年      八      月      六      日
                                    臺灣屏東地方法院民事第一庭
~B審判長法官  羅心芳
~B法      官  許蓓雯
~B法      官  周群翔
右為正本係照原本作成。
如不服本判決，應於收受送達後二十日內向本院提出上訴書狀（均須按他造當事人之
人數附繕本）。
~B法院書記官  劉淑蓉
中      華      民      國    九十二    年      八      月      六      日


司法院資訊處製作；財團法人民間司法改革基金會備份。
